臺灣高等法院民事判決
107年度上更一字第53號
上訴人即附  
帶被上訴人  馮高為
訴訟代理人  陳柏舟律師
被 上訴 人  王志健
            黃玉華
            陳秀蓮(崔偉明之承受訴訟人)

            崔廣浩(崔偉明之承受訴訟人)

            崔佳琦(崔偉明之承受訴訟人)

            崔佳琳(崔偉明之承受訴訟人)

            崔志全（原名崔志明）

            崔雪梅
            張澄木
被上訴人即  
附帶上訴人  黃張銅
共      同
訴訟代理人  余淑杏律師
            蘇  芃律師
上列當事人間請求確認事實上處分權存在等事件，上訴人對於中
華民國103年5月30日臺灣臺北地方法院101年度訴字第759號第一
審判決提起上訴，被上訴人黃張銅並提起附帶上訴，經最高法院
發回更審，本院於109年7月8日言詞辯論終結，判決如下：
    主  文
原判決不利於上訴人部分，暨訴訟費用之裁判均廢棄。
上開廢棄部分，被上訴人在第一審之訴駁回。
被上訴人黃張銅之附帶上訴駁回。
第一、二審及發回前第三審訴訟費用，由被上訴人負擔；附帶上
訴訴訟費用，由被上訴人黃張銅負擔。
    事實及理由
一、按當事人死亡者，訴訟程序在有繼承人、遺產管理人或其他
    依法令應續行訴訟之人承受其訴訟以前當然停止，民事訴訟
    法第168條定有明文。本件被上訴人崔偉明於民國106年6月2
    9日死亡，業據其繼承人陳秀蓮、崔廣浩、崔佳琦、崔佳琳
    （下稱陳秀蓮等4人）聲明承受訴訟，有全戶戶籍謄本及民
    事陳報暨聲明承受訴訟狀在卷可稽（見本院卷第79頁、第99
    -106頁），經核尚無不合，應予准許。
二、被上訴人主張：坐落臺北市○○區○○段0○段000地號國有土地
    （下稱系爭000地號土地）上，門牌號碼臺北市○○區○○○路00
    巷00○0號、00之0號、00之0號、00之0號、00號房屋（詳如
    附表所示，下分稱A、D、F、E、B房屋，合稱系爭房屋），
    係上訴人之被繼承人馮起山起造，未辦理保存登記。嗣依序
    由被上訴人王志健、訴外人崔萬、被上訴人張澄木、黃張銅
    輾轉買受取得事實上處分權。崔萬於99年10月9日死亡後，
    由被上訴人黃玉華、崔偉明（已歿，繼承人即被上訴人陳秀
    蓮、崔廣浩、崔佳琦、崔佳琳）、崔志全、崔雪梅等4人（
    下稱黃玉華等4人）繼承取得D房屋之事實上處分權。馮起山
    所有臺北市○○區○○段0○段000○號建物（門牌臺北市○○區○○○
    路00巷00○0號，下稱系爭000建物），已經滅失，系爭各房
    屋與系爭000建物並非同一建物，上訴人對於系爭各房屋並
    無所有權。為此，先位聲明求為確認王志健、黃玉華等4人
    、張澄木、黃張銅依序對於A、D、F、E及B房屋之事實上處
    分權存在；備位聲明求為確認上訴人對系爭房屋之所有權不
    存在之判決（原審就王志健、黃玉華等4人、張澄木先位之
    訴，及黃張銅備位之訴部分，為其等勝訴之判決；上訴人不
    服，提起上訴；黃張銅就其先位聲明敗訴部分，提起附帶上
    訴；其餘未繫屬本院者，不予贅述）。並答辯聲明：上訴駁
    回。黃張銅附帶上訴聲明：㈠原判決關於駁回黃張銅後開第㈡
    項之訴部分廢棄。㈡上開廢棄部分，確認黃張銅對於E、B房
    屋之事實上處分權存在。　　
三、上訴人則以：系爭000建物為伊父馮起山所興建，於52年4月
    25日辦理保存登記，馮起山死亡後由伊與其他繼承人共同繼
    承，伊應有部分為8分之2。系爭000建物興建後，馮起山陸
    續增建，並將門牌稅籍分割為包括系爭房屋在內之17戶房屋
    。系爭000建物未滅失，系爭房屋屬於系爭000建物之一部分
    ，而合法登記之不動產，並無事實上處分權存在。被上訴人
    縱輾轉受讓系爭房屋，然未辦理產權移轉登記，不生物權變
    動之效力，伊對於系爭房屋具有所有權等語，資為抗辯。上
    訴聲明：如主文第1、2項所示。附帶上訴答辯聲明：如主文
    第3項所示。　　　　
四、兩造不爭執之事實：
  ㈠馮起山所有之系爭000建物坐落系爭000地號國有土地上，上
    訴人為馮起山之繼承人，因繼承而取得系爭000建物之所有
    權，應有部分八分之二。
  ㈡王志健、崔萬、張澄木、黃張銅依序占有Ａ、Ｄ、Ｆ、Ｅ及Ｂ房屋
    （座落位置及面積如附圖所示）。    
　㈢崔萬於99年10月9日死亡，黃玉華、崔偉明、崔志全、崔雪梅
    等4人為其繼承人；嗣崔偉明於106年6月29日死亡，陳秀蓮
    、崔廣浩、崔佳琦、崔佳琳為其繼承人。
五、本件應審究者為㈠被上訴人提起本件確認之訴，有無確認之
    法律上利益存在？㈡被上訴人先位訴請確認對於系爭各房屋
    有事實上處分權存在，是否有據？㈢若否，則被上訴人備位
    訴請確認上訴人對於系爭各房屋之所有權不存在，是否有據
    ？茲分別論述如下：
  ㈠被上訴人提起本件確認之訴，有無確認之法律上利益存在？
　⒈按確認法律關係之訴，非原告有即受確認判決之法律上利益
    者，不得提起之；確認證書真偽或為法律關係基礎事實存否
    之訴，亦同。前項確認法律關係基礎事實存否之訴，以原告
    不能提起他訴訟者為限。民事訴訟法第247條第1項、第2項
    定有明文。又確認之訴非原告有即受確認判決之法律上利益
    者，不得提起。而所謂即受確認判決之法律上利益，係指法
    律關係之存否不明確，原告主觀上認其在法律上之地位有不
    安之狀態存在，且此種不安之狀態，能以確認判決將之除去
    者而言（最高法院52年台上字第1240號判例意旨參照）。
  ⒉經查，本件被上訴人主張其等分別向前手購買之系爭房屋，
    係前手向馮起山所購買，由其等占有使用多年，業已取得事
    實上處分權等語，為上訴人所否認，辯稱系爭房屋為其所有
    系爭000建物之部分，被上訴人無從取得事實上處分權等語
    ，致被上訴人對於系爭房屋是否具有事實上處分權乙節，陷
    於不安之狀態，自有提起本件確認之訴加以除去之必要，堪
    認被上訴人有確認事實上處分權之法律上利益存在。故被上
    訴人主張其提起本件訴訟具有確認利益等語，應屬可採。
  ㈡被上訴人先位訴請確認對於系爭各房屋有事實上處分權存在
    ，是否有據？
  ⒈按民法第759條之1第1 項規定，不動產物權經登記者，推定
    登記權利人適法有此權利。又已登記之不動產物權，其依法
    律行為而取得、設定、喪失及變更者，非經登記，不生效力
    ，此觀民法第758 條之規定自明。是依法律行為取得已登記
    之部分不動產者，未經登記不生變動效力，自無取得該部分
    之所有權或事實上處分權之可言。
　⒉被上訴人主張上訴人所有系爭000建物業已滅失，系爭房屋並
    非系爭000建物之部分等語，為上訴人所否認。經查：
　⑴系爭000建物自50年7月1日即為依法登記之建物，上訴人因贈
    與關係而取得應有部分為八分之二等情，有電腦與手抄之建
    物登記謄本在卷可稽（見原審卷二第12-13頁、第105-111頁
    ）。另系爭000建物之建築改良登記簿雖於81年3月31日曾為
    「滅失」之登載（見原審卷二第108頁），然訴外人黃玉樹
    、黃玉田、黃金城、顏紀雄原向臺北市工務局建管處申請拆
    除坐落臺北市○○區○○段0○段000○000○00000地號土地上，當
    時門牌臺北市○○○路00巷00○00○00號房屋，因登記簿謄本誤
    載為門牌臺北市○○○路00巷00弄00號，而出具切結書說明等
    情，有臺北市政府工務局82拆字第41號拆除執照卷附切結書
    在卷可稽（見本院前審卷二第42-43頁）。另臺北市建築管
    理工程處亦函覆稱系爭000建物經查詢該處臺北市建築物電
    腦地籍套繪圖、臺北市建築管理資訊系統等檔案資料查對結
    果，無相關拆除執照資料可稽，有該處104年3月6日北市都
    建照字第10465972100號函在卷可稽（見本院前審卷二第74
    頁）。又系爭000建物之建築改良物登記簿於81年3月31日有
    關「滅失」之登載已經塗銷，且備考欄明文記載「本欄誤記
    註銷」字樣，應為人工填寫誤植並已立即修正，並未造成登
    記事實等情，亦有卷附臺北市松山地政事務所104年3月18日
    北市松地測字第10430405200號函可稽（見本院前審卷一第1
    83、179、180頁），堪信系爭系爭000建物並未滅失，該建
    築改良登記簿有關滅失之登載，僅係誤載。故被上訴人以誤
    載滅失之建築改良物登記簿為由，主張系爭000建物業已滅
    失云云，即非可採。
　⑵馮起山於50年7月1日申請並完成系爭000建物之新建登記，原
    門牌為臺北市○○○路00巷00弄00號；嗣於52年9月17日再為增
    建登記（面積597.82平方公尺）等情，有卷附建築改良物登
    記簿可稽（見原審卷二第108頁、第110頁）。而馮起山於54
    至55年間再將該建物增建並分割稅籍為17戶，即原門牌臺北
    市○○○路00巷00弄00號、00之0號、00之0號、00號、00之0號
    至00之00號、00號、00之0號、00號，有臺北市稅捐稽徵處
    松山分處（下稱松山分處）104年5月4日北市稽松山甲字第1
    0447890700號函在卷可稽（見本院前審卷二第148、162頁）
    。觀諸系爭房屋分別有獨立門戶進出，並為王志健、崔萬、
    張澄木、黃張銅各自占有使用等情，有現況圖及現場照片存
    卷供參（見原審卷一第11頁、原審卷三第10-17頁），則馮
    起山於50年間申請系爭000建物新建登記後，於52年間增建
    並分割門牌及稅籍為包含系爭各房屋在內之17戶房屋等情，
    應可認定。
　⑶被上訴人主張包含系爭房屋在內之前開分割稅籍17戶房屋，
    實係34年前已存在房屋稅籍登記之原門牌臺北市○○○路00巷0
    0弄00號房屋所分割，並非50年新建登記系爭000建物之部分
    云云。惟：
　①原門牌臺北市○○○路00巷00弄00號房屋，依稅籍記載原為馮起
    山、張秀琴及姚秀和共有，面積為258.81坪（855.57平方公
    尺），嗣於54至55年間似分割稅籍為17戶，建物門牌分別為
    ○○○路00巷00弄00號、00-0號、00-0號、00號、00-0號至00-
    00號、00號、00-0號及00號；馮起山之繼承人即上訴人於96
    年間持系爭000建物臺北市建物登記第二類謄本，申請更正
    旨揭房屋面積，松山分處遂據地政機關登記面積資料，更正
    房屋納稅義務人為上訴人等10人，課稅面積為597.82平方公
    尺，有松山分處104年5月4日北市稽松山甲字第10447890700
    號函在卷可稽（見本院前審卷二第148-160頁）。而依該函
    文所附申請書之附圖，亦記載「○○○路00巷00弄00號馮起山
    所有房屋分割申設下列門牌分售圖00、00之0、00之0、00、
    00之0、00之0、00之0、00之0、00之0、00之0、00之0、00
    之0、00之0、00、00之0、00號房屋」（見本院前審卷二第1
    62頁）。可見原門牌臺北市○○○路00巷00弄00號房屋，即為
    系爭000建物，於52年9月17日增建至登記面積597.82平方公
    尺，雖於54至55年間分割稅籍為包含系爭房屋在內之17戶房
    屋，既未辦理分割登記，系爭房屋仍屬系爭000建物之部分
    。
　②另查，系爭000建物於52年11月15日辦理增建登記時，雖登記
    坐落於重測前臺北市○○○段000000○0000000地號土地上（見
    原審卷二第108頁）。惟重測前臺北市○○○段000000地號土地
    於58年間分割出同段0000000、0000000地號土地，有臺北市
    松山地政事務所104年5月11日北市松地籍字第10430792600
    號函在卷可稽（見本院前審卷二第163頁）。重測前臺北市○
    ○○段0000000地號土地於67年7月23日因政府實施地籍圖重測
    逕為併入同段0000000地號土地；另同段0000000地號土地亦
    於67年9月22日因實施地籍圖重測逕為併入同段0000000地號
    土地；嗣上開同段0000000、0000000、0000000地號土地再
    合併為系爭000地號土地，有臺北市土地登記簿及地籍圖謄
    本存卷供參（見原審卷二第118-125頁），可見系爭000地號
    土地實合併重測前臺北市○○○段000000、0000000、0000000
    、0000000、0000000地號等土地而來，系爭000建物並非僅
    坐落於重測前同段000000、0000000地號土地上。故被上訴
    人主張系爭000建物僅坐落於重測前同段000000、0000000地
    號土地，與系爭房屋至少三分之一坐落於同段0000000地號
    土地情形不同，並非同一建物云云，亦非可採。
　③又系爭房屋外觀上雖有以鐵皮、水泥增改建之情形，然房屋
    牆壁仍有與原本磚造建築相連之痕跡，有系爭房屋照片在卷
    可稽（見原審卷三第10-17頁、本院前審卷二第203-205頁）
    。佐以系爭房屋數十年來輾轉受讓由各占有人使用，各占有
    使用人自行修、增建亦合於常情，尚難以數十年來各占有使
    用人增建不同建材之外觀，遽認系爭房屋並非系爭000建物
    之一部分。故被上訴人以系爭房屋外觀與系爭000建物不同
    為由，主張非屬同一建物云云，亦非可採。
　④又被上訴人雖以松山分處曾回覆法院依系爭房屋稅籍資料之
    記載，至104年6月止，房屋經歷年數為70年為由，主張包含
    系爭房屋在內之前開分割稅籍17戶房屋，實係34年前已存在
    房屋稅籍登記之原門牌臺北市○○○路00巷00弄00號房屋，並
    非50年新建登記之系爭000建物部分云云。惟松山分處之函
    覆內容亦載明：「經查本市○○○路00巷00弄00號房屋，於民
    國67年2月25日整編門牌為○○○路00巷00之0號，前開房屋之
    設籍資料因於公文保存年限業已銷毀」（見本院前審卷二第
    11頁），可見原門牌臺北市○○○路00巷00弄00號房屋整編後
    即為系爭000建物，縱該建物於34年前即已存在，於50年始
    申請並完成新建登記，仍不影響原門牌臺北市○○○路00巷00
    弄00號房屋整編後即為系爭000建物之事實。故被上訴人此
    部分主張，亦非可採。
　⑷準此，馮起山於50年間辦理系爭000建物新建登記後，於52年
    起陸續增建，並分割稅籍及門牌為17戶，但未辦理建物所有
    權分割，系爭000建物並未滅失，包含系爭房屋在內之17戶
    房屋，均為系爭000建物之部分等情，應可認定。
  ⒊被上訴人主張伊等已分別取得系爭房屋之事實上處分權云云
    ，為上訴人所否認。經查：
  ⑴王志健部分：
  ①蔡嘉雄前於53年11月25日，以新臺幣（下同）2萬2500元向馮
    起山購買系爭000建物分割為17戶中之一戶（原門牌00之0號
    ）乙節，業據被上訴人提出杜賣證書存卷供參（見原審卷一
    第14-15頁）。而依該杜賣證書載明：「前開不動產係本人
    （指馮起山）所有，今與台端（指蔡嘉雄）接洽議定愿以前
    開價款賣與台端將該不動產於現場指明界址，移交台端永為
    所有，....使用收益乃屬台端之自由，.....」（見原審卷
    一第14頁），可知馮起山已將系爭000建物分割為17戶中之
    一戶（原門牌00之0號）出售予蔡嘉雄，惟未辦理建物分割
    與所有權移轉登記。
  ②上訴人雖辯稱：馮起山並未出售系爭000建物分割為17戶中之
    一戶（原門牌00之0號）予蔡嘉雄云云，並否認杜賣證書之
    真正。惟查：前開杜賣證書「馮起山」印文，核與馮起山52
    年間留存之印鑑證明「馮起山」（見原審卷一第126頁）之
    印文形體大致相合，並經法務部調查局為相同認定，有該局
    101年7月6日調科貳字第10103313690號函存卷可憑（見原審
    卷一第239頁）。另參以馮起山於53年11月25日出售該屋予
    蔡嘉雄時，亦將該戶稅籍之納稅義務人變更為「蔡嘉雄」，
    有松山分處102年7月18日北市稽松山甲字第10241742100號
    函檢附房屋稅籍資料在卷可稽（見原審卷二第76-79頁）。
    堪認馮起山應有將該屋出售予蔡嘉雄之事實，上開杜賣證書
    應為真正。故上訴人辯稱蔡嘉雄並未買受該屋云云，尚非可
    採。
  ③又蔡嘉雄於68年2月5日將該屋（原門牌00之0號）以1萬元出
    售並讓與王志健，嗣該屋門牌整編為A房屋等情，業據被上
    訴人提出不動產買賣契約書及門牌整編證明書為證（見原審
    卷一第16-18頁、第206頁），堪認王志健已向蔡嘉雄買受該
    屋。
  ⑵黃玉華等4人部分：
  ①黃玉華等4人之被繼承人崔萬前於55年4月間，以1萬9500元向
    馮起山購買系爭000建物增建分割為17戶中之一戶房屋（即
    原門牌00之0號）含空地乙節，業據被上訴人提出杜賣證書
    為證（見原審卷一第21-22頁）。且依前開杜賣證書載明：
    「前開不動產係本人（指馮起山）所有，今與台端（指崔萬
    ）接洽議定愿以前開價款賣與台端將該不動產於現場指明界
    址，移交台端永為所有，... .使用收益乃屬台端之自由，.
    ....」（見原審卷一第21頁），堪信馮起山將系爭000建物
    增建分割為17戶中之一戶房屋（即原門牌00之0號）含空地
    出售予崔萬，惟未辦理建物分割與所有權移轉登記。
  ②上訴人雖辯稱：馮起山並未出售該屋（即原門牌00之0號）予
    崔萬，前開杜賣證書亦非真正云云。惟查，前開杜賣證書「
    馮起山」印文，核與馮起山52年間留存之印鑑證明「馮起山
    」（見原審卷一第126頁）之印文形體大致相合，且經法務
    部調查局101年7月6日調科貳字第10103313690號函為相同之
    認定（見原審卷一第239頁該局參照）。參以馮起山於55年4
    月間出售該屋予崔萬時，亦將該戶稅籍之納稅義務人變更為
    崔萬，嗣該屋門牌整編為D房屋等情，亦據被上訴人提出房
    屋稅籍資料及門牌證明書存卷供參（見原審卷一第23頁、第
    27頁）。堪認馮起山應有將D房屋出售予崔萬，上開杜賣證
    書應為真正。故上訴人辯稱崔萬並未買受該屋云云，尚非可
    採。　 
  ⑶張澄木部分：
  ①陳曾初枝前於54年12月間，以2萬5200元向馮起山購買系爭00
    0建物增建分割為17戶中之一戶房屋（即原門牌00之0號）等
    情，業據被上訴人提出杜賣證書為證（見原審卷一第33-34
    頁）。依前開杜賣證書載明：「前開不動產係本人（指馮起
    山）所有，今與台端（指陳曾初枝）接洽議定愿以前開價款
    賣與台端將該不動產於現場指明界址，移交台端永為所有，
    ....使用收益乃屬台端之自由，.....」（見原審卷一第33
    頁），可知馮起山出售系爭000建物增建分割為17戶中之一
    戶（即原門牌00之0號）予陳曾初枝，惟未辦理建物分割及
    所有權移轉登記。
  ②上訴人雖辯稱：馮起山並未出售該屋予陳曾初枝，該杜賣證
    書並非真正云云。惟查：前開杜賣證書「馮起山」印文，核
    與馮起山52年間留存之印鑑證明「馮起山」（見原審卷一第
    126頁）之印文形體大致相合，且經法務部調查局101年7月6
    日調科貳字第10103313690號函為相同認定（見原審卷一第2
    39頁）。參以馮起山於55年4月間出售該屋予陳曾初枝時，
    亦將該戶稅籍之納稅義務人變更為「陳曾初枝」，嗣後門牌
    並整編為如F房屋等情，有臺北市稅捐稽徵處松山分處102年
    7月18日北市稽松山甲字第10241742100號函（見原審卷二第
    85頁、第86頁、原審卷一第35頁），堪認馮起山應有將F房
    屋出售予陳曾初枝，上開杜賣證書應為真正。故上訴人辯稱
    陳曾初枝並未買受該屋云云，尚非可採。　　
　③又陳曾初枝於70年5月11日將F房屋以4萬2600元出售並讓與徐
    萩女等情，業據被上訴人提出建物買賣契約書及公證書存卷
    為證（見原審卷一第36頁、第38頁）。而徐萩女於93年10月
    21日死亡，其繼承人同意由張澄木1人繼承取得F房屋等情，
    亦有戶籍謄本、繼承系統表、聲明書、房屋稅籍變更納稅義
    務人證明書在卷供參（見原審卷一第41頁、第40頁、第44至
    47頁、第48頁）。
  ⑷黃張銅部分：
  E房屋部分：
  ①按證明應證事實之證據資料，並不以可直接單獨證明之直接
　  證據為限。凡先綜合其他情狀，證明某事實，再由某事實為
　  推理，資以證明應證事實，該證明某事實之間接證據，亦包
　  括在內（最高法院85年度台上字第856號裁判意旨參照）。
    查黃張銅於75年間向訴外人曾逢源買受系爭000建物增建分
    割為17戶中之一戶房屋（即原門牌00之00號房屋），並辦理
    房屋稅籍之納稅義務人更名為黃張銅，嗣該屋整編門牌為E
    房屋等情，業據被上訴人提出臺北市稅捐稽徵所松山分處10
    2年7月18日北市稽松山甲字第10241742100號函附房屋稅籍
    紀錄表及門牌證明可稽（見原審卷二第76頁、第89-90頁、
    原審卷一第211頁），堪認馮起山已將E房屋出售予曾逢源。
　②上訴人雖辯稱：黃張銅並未提出馮起山出售E房屋之買賣契約
    ，無法證明曾逢源得以處分該屋云云。然由前開房屋稅籍記
    錄表所示（原審卷二第89頁），該屋於60年間原登記之房屋
    納稅義務人為「劉紹斌」，於68年間因該屋移轉，由「劉紹
    斌」更名為曾逢源，再辦理稅籍更名，堪認劉紹斌應有買受
    該屋，再出售予曾逢源。尚難僅憑黃張銅因年代久遠致無法
    提出曾逢源與其前手間之買賣契約，即謂曾逢源並無權出售
    該屋。故上訴人以黃張銅無法提出馮起山出售E房屋之買賣
    契約為由，抗辯曾逢源並未受讓該屋云云，自無可採。
　B房屋部分：
    黃張銅於56年12月20日以1萬元向訴外人陳善昌買受系爭000
    建物增建分割為17戶中之一戶房屋（原門牌00之0號房屋）
    乙節，亦據被上訴人提出杜賣證書為證（見原審卷一第52-5
    3頁）。參以該屋之納稅義務人原為陳善昌，於57年間變更
    為黃張銅，嗣後整編門牌為B房屋等情，有57年上期房屋稅
    繳納通知書及門牌證明書存卷供參（見原審卷一第55、56頁
    、第54頁）。上訴人雖辯稱：黃張銅並未提出馮起山出售B
    房屋予陳善昌之買賣契約，無法證明陳善昌有權出售該屋予
    黃張銅云云。然如陳善昌未將B房屋出售予黃張銅，豈需於
    連同稅籍資料一併辦理更名，堪信陳善昌應有權利出售並讓
    與B房屋予黃張銅，且辦理稅籍資料更名，尚難僅憑黃張銅
    因年代久遠致無法提出陳善昌與其前手間之買賣契約，即謂
    陳善昌無權讓與該屋。
　⒋綜上所述，馮起山於52年間將系爭000建物辦理增建登記後，
    陸續增建且分割稅籍與門牌為為17戶各自出售。王志健基於
    買賣關係受讓A房屋，黃玉華等4人因繼承而受讓D房屋，張
    澄木基於繼承關係受讓F房屋，黃張銅基於買賣關係受讓附
    表編號E及B房屋，均如前述。揆諸前揭說明，系爭房屋為合
    法登記之系爭000建物之部分，既未經分割及移轉登記，縱
    曾輾轉出售，買受人或其繼承人自無從取得所有權或事實上
    處分權可言。故被上訴人訴請確認其等對於系爭房屋有事實
    上處分權存在，尚非有理。
　㈢被上訴人備位訴請確認上訴人對於系爭各房屋之所有權不存
    在，是否有據？
　　上訴人為系爭000建物之所有權人，應有部分八分之二，有
    系爭000建物之建物登記謄本在卷可稽（見原審卷二第12頁
    ），並為兩造所不爭執。系爭房屋既為系爭000建物之部分
    ，即屬上訴人所有，業如前述，則被上訴人備位訴請確認上
    訴人對於系爭房屋之所有權不存在，亦屬無據。　
六、綜上所述，被上訴人依民事訴訟法第247條第1項規定，先位
    請求訴請確認王志健、黃玉華等4人、張澄木、黃張銅依序
    對於A、D、F、E及B房屋，有事實上處分權存在，及備位請
    求確認上訴人對於系爭房屋之所有權不存在，均為無理由，
    不應准許。原審就被上訴人請求確認王志健、黃玉華等4人
    、張澄木依序對於A、D、F房屋之事實上處分權存在，及確
    認上訴人對於E及B房屋之所有權不存在部分，為上訴人敗訴
    之判決，於法自有未洽。上訴意旨指摘原判決此部分不當，
    求予廢棄改判，為有理由，爰由本院將原判決此部分予以廢
    棄，並改判如主文第2項所示。又原審就黃張銅請求確認其
    對E及B房屋之事實上處分權存在部分，為黃張銅敗訴之判決
    ，理由雖與本院不同，但結論並無二致，本院仍應予以維持
    。黃張銅就此部分指摘原判決不當，求予廢棄改判，為無理
    由，應駁回其附帶上訴。
七、本件事證已臻明確，兩造其餘攻擊、防禦方法及所提出之證
    據，經審酌後認與判決之結果不生若何影響，毋庸逐一論列
    ，併予敘明。
八、據上論結，本件上訴人之上訴為有理由，黃張銅之附帶上訴
    為無理由。爰判決如主文。 　　
中　　華　　民　　國　　109 　年　　7 　　月　　22　　日
  　　　　　　　　民事第九庭  
  　                    審判長法  官  李昆霖   
                              法  官  張宇葭
                              法  官  郭顏毓
附表
編號 坐落土地 門牌號碼 整編前門牌號碼 位置及面積 1 臺北市○○區○○段○○段000地號 臺北市○○○路00巷00○0號 臺北市○○○路00巷00弄00○0號 如附圖所示編號A部分，面積36平方公尺 2 臺北市○○區○○段○○段000地號 臺北市○○○路00巷00○0號 臺北市○○○路00巷00弄00○0號 如附圖所示編號D部分，面積29平方公尺 3 臺北市○○區○○段○○段000地號 臺北市○○○路00巷00○0號 臺北市○○○路00巷00弄00○0號 如附圖所示編號F部分，面積31平方公尺 4 臺北市○○區○○段○○段000地號 臺北市○○○路00巷00○0號 臺北市○○○路00巷00弄00○00號 如附圖所示編號E部分，面積35平方公尺 5 臺北市○○區○○段○○段000地號 臺北市○○○路00巷00號 臺北市○○○路00巷00弄00○0號 如附圖所示編號B部分，面積36平方公尺 
另附臺北市松山地政事務所土地複丈成果圖為附圖

正本係照原本作成。
如不服本判決，應於收受送達後20日內向本院提出上訴書狀，其
未表明上訴理由者，應於提出上訴後20日內向本院補提理由書狀
（均須按他造當事人之人數附繕本）上訴時應提出委任律師或具
有律師資格之人之委任狀；委任有律師資格者，另應附具律師資
格證書及釋明委任人與受任人有民事訴訟法第466 條之1第1項但
書或第2項（詳附註）所定關係之釋明文書影本。
中　　華　　民　　國　　109 　年　　7 　　月　　22　　日

    　　　　　　　　　　　　　書記官  黃雯琪
附註：
民事訴訟法第466條之1（第1項、第2項）：
對於第二審判決上訴，上訴人應委任律師為訴訟代理人。但上訴
人或其他法定代理人具有律師資格者，不在此限。
上訴人之配偶、三親等內之血親、二親等內之姻親，或上訴人為
法人、中央或地方機關時，其所屬專任人員具有律師資格並經法
院認為適當者，亦得為第三審訴訟代理人。